臺灣桃園地方法院民事庭裁定　九十二年度簡抗字第一六號
　　抗　告　人　甲○○
右抗告人與相對人乙○○間請求損害賠償事件，抗告人對於民國九十二年十月六日本
院中壢簡易庭所為九十二年度壢簡字第六二三號第一審裁定提起抗告，本院裁定如左
：
    主      文
抗告駁回。
抗告費用由抗告人負擔。
    理      由
一、本件抗告意旨略以：抗告人因相對人乙○○謊稱其所有坐落桃園縣中壢市○○段
    六地號土地與抗告人住處房屋緊鄰，該地可供抗告人擴建住宅使用，乃以新台幣
    （下同）二十萬元代價向相對人購買該土地中之五坪，嗣發現該地與抗告人所有
    房屋並非緊鄰無法供擴建住宅使用，遂以相對人涉嫌詐欺，而提出告訴，相對人
    並因此遭鈞院刑事庭以九十一年度易字第一六五一號刑事判決有期徒刑三月，得
    易科罰金，緩刑三年，而抗告人於該刑事案件審理中提起本件附帶民事訴訟，固
    以相對人有違約情事，請求相對人依兩造不動產買賣契約約定加倍賠償違約金，
    惟依刑事訴訟法第四百九十條規定，附帶民事訴訟經移送或發回、發交於民事庭
    後，應適用民事訴訟法規定，又依民事訴訟法第二百五十五條、第一百九十九條
    之一規定，訴狀送達後，如有請求基礎事實同一或擴張、減縮應受判決事項聲明
    者，原告得將原訴變更或追加他訴，且依原告之聲明及事實上陳述，得主張數項
    法律關係，而其主張不明瞭或不完足者，審判長應曉諭其敘明或補充之，本件抗
    告人係因遭相對人詐欺始交付二十萬元價金，是相對人行為顯已符合民法第一百
    八十四條第一項侵權行為之要件，縱抗告人提出本件請求已逾損害賠償之二年請
    求權時效，抗告人仍得依不當得利規定向相對人請求，抗告人於原審審理中之民
    國（下同）九十二年九月二十九日言詞辯論期日已減縮聲明為請求相對人給付二
    十萬元，如原審法院認上訴人減縮聲明後所依據之法律關係仍有不明瞭或不完足
    者，自應向抗告人闡明使抗告人敘明或補足，詎原審竟以抗告人係以契約債務不
    履行關係請求相對人賠償而駁回抗告人之請求，顯有違反上開民事訴訟法規定情
    形，爰請求廢棄原裁定，判命相對人給付抗告人二十萬元，及自八十四年十月十
    八日起至清償日止，按年息百分之五計算之利息等語。
二、按刑事庭移送民事庭之附帶民事訴訟，僅移送後之訴訟程序應適用民事訴訟法，
    至移送前之訴訟行為是否合法，仍應依刑事訴訟法決定之。其於刑事庭移送前提
    起此項附帶民事訴訟，如不合刑事訴訟法第四百八十七條所定之要件者，因其移
    送後之訴訟程序，應適用民事訴訟法，即屬民事訴訟法第二百四十九條第一項第
    六款所謂起訴不備其他要件，自應依該條款之規定，以裁定駁回之（最高法院八
    十四年台抗字第四三九號判決參照）。又因犯罪而受損害之人，於刑事訴訟程序
    固得附帶提起民事訴訟，對於被告及依民法負損害賠償責任之人，請求回復其損
    害，但其請求回復之損害，以被訴犯罪事實所生之損害為限，否則縱令得依其他
    事由，提起民事訴訟，亦不得於刑事訴訟程序附帶為此請求（參照最高法院六十
    年台上字第六三三號判例）。
三、查本件相對人雖因明知其所有坐落桃園縣中壢市○○段六地號土地未與抗告人住
    處房屋緊鄰，仍向抗告人佯稱該土地緊鄰抗告人住處，可供抗告人擴建住宅使用
    ，而使抗告人陷於錯誤，以二十萬元代價向相對人購買該土地中之五坪，相對人
    並因此經本院刑事庭以其意圖為自己不法之所有，以詐術使人將本人之物交付，
    而判處被告有期徒刑三月，得易科罰金，緩刑三年，有本院九十一年度易字第一
    六五一號刑事判決在卷足按。惟抗告人提起本件刑事附帶民事訴訟係依據其與相
    對人間不動產買賣契約第七條規定，請求相對人給付已付價金二倍之違約賠償，
    亦有抗告人於九十二年一月十三日遞交本院之刑事附帶民事訴訟狀附本院九十二
    年度附民字第一三號刑事卷宗可稽，則本件抗告人於原審提起本件刑事附帶民事
    訴訟所依據事實，顯非因相對人犯罪結果所生損害，是抗告人縱得以此事由提起
    其他民事訴訟，仍不得於刑事訴訟程序附帶為此請求，亦即，抗告人於本院刑事
    庭移送前提起之本件附帶民事訴訟，已不合刑事訴訟法第四百八十七條所定之要
    件，刑事庭本應依刑事訴訟法第五百零二條第一項規定，將抗告人之前開刑事附
    帶民事訴訟駁回，雖刑事庭未為駁回，並將該事件裁定移送本院中壢簡易庭，但
    因抗告人本即不得提起刑事附帶民事訴訟，故雖經本院刑事庭裁定移送，其瑕疵
    仍不因此治癒，且因該事件移送中壢簡易庭後，中壢簡易庭雖應適用移送後之民
    事訴訟法相關規定，然抗告人前開瑕疵屬民事訴訟法第二百四十九條第一項第六
    款所謂起訴不備其他要件情形，且無從補正，依法應以裁定駁回之。至刑事附帶
    民事訴訟移送民事庭後，法院應否依民事訴訟法第一百九十九條之一規定，曉諭
    當事人敘明或補充，乃民事訴訟要件備齊後之程序，本件抗告人提起本件刑事附
    帶民事訴訟既已於法未合，已如前述，自無應由法院行使闡明權之必要，從而，
    原審以抗告人提起本件附帶民事訴訟於法不合，裁定駁回抗告人之起訴，認事用
    法洵無違誤，抗告意旨指摘原裁定不當，求予廢棄改判，為無理由，應予駁回。
四、據上論結，本件抗告為無理由，依民事訴訟法第四百三十六條之一第三項、第四
    百九十五條之一、第四百四十九條第一項、第九十五條、第七十八條，裁定如主
    文。
中　　　華　　　民　　　國　　九十三　　年　　　七　　　月　　 十三 　　日
                                    臺灣桃園地方法院民事第二庭
~B審判長法　官　邱瑞祥
~B　　　法　官　張震武
~B　　　法　官　管靜怡
右為正本係照原本作成
右裁定不得抗告
中　　　華　　　民　　　國　　九十三　　年　　　七　　　月　　 十四 　　日
~B法院書記官　許家慧
